【裁判字號】    92,交上易,243
【裁判日期】    920428
【裁判案由】    過失傷害
【裁判全文】
臺灣高等法院臺南分院刑事判決      九十二年度交上易字第二四三號  Ａ
      上  訴  人  臺灣臺南地方法院檢察署檢察官
      上  訴  人
      即  被  告  甲  ○  ○
右上訴人因被告過失傷害案件，不服臺灣臺南地方法院九十一年度交易字第三○九號
中華民國九十二年一月三十日第一審判決（起訴案號：臺灣臺南地方法院檢察署九十
一年度偵字第七一二四號），提起上訴，本院判決如左：
      主      文
上訴駁回。
      事      實
一、甲○○於民國九十一年五月二十二日凌晨，駕駛車牌號碼Ｊ四—七一八七號自用
    小客車，沿台南市○○路○段，由東往西方向行駛，而於同日凌晨零時五十五分
    許，途經設有閃光黃燈號誌且運作正常之同路段與育德路之交岔路口時，理應注
    意汽車行駛至交岔路口，其行進應遵守燈光號誌之指示，並應注意閃光黃燈表示
    「警告」，車輛應減速接近，注意安全，小心通過，又依當時雖係雨天，然夜間
    有照明、道路上未有任何障礙物、視距復屬良好等情形以觀，客觀上亦無不能注
    意之情事，其竟疏於減速接近，注意安全，小心通過，即貿然行經該交岔路口。
    適有乙○○駕駛車牌號碼ＵＨ—一九二九號自用小貨車，內載其妻丙○○，沿前
    述育德路，由南往北方向，同時行至該路口，亦疏未注意閃光紅燈表示「停車再
    開」，車輛應減速接近，先停止於交岔路口前，讓幹道車優先通行後認為安全時
    ，方得續行，即貿然通過路口。甲○○因有前開疏失，以致發現乙○○所駕駛之
    小貨車時，業已避煞不及，其所駕駛小客車之車頭乃不慎撞及該小貨車之右側車
    身，並造成該小貨車翻覆，乙○○並因之受有左橈骨頭骨折、左腰挫傷等傷害；
    其妻丙○○則因之受有胸部挫傷、右第三根肋骨骨折、頭部外傷雙手挫傷等傷害
    。甲○○於肇事後，犯罪未被有偵查權之公務員或機關發覺前，即向台南市警察
    局交通隊警員表明係肇事車輛之駕駛人而自首，並進而接受裁判。
二、案經乙○○、丙○○訴由台南市警察局第五分局報告臺灣臺南地方法院檢察署檢
    察官偵查起訴。
      理      由
一、上訴人即被告甲○○雖坦承有於右述時、地，駕駛小客車與告訴人乙○○所駕駛
    之小貨車發生碰撞，並致告訴人乙○○、丙○○分別受傷等事實，然否認有何過
    失傷害之犯行，辯稱：本件車禍之發生，係告訴人乙○○駕車未注意支線道應讓
    幹線道先行之規定，來撞其所駕駛之小客車，其應無過失云云。
二、經查：
（一）前開犯罪事實，業據告訴人乙○○、丙○○二人於警訊時及偵審中指訴甚詳，
      且有道路交通事故調查報告表一紙及事故現場蒐證照片十四張附卷可參；又告
      訴人乙○○、丙○○二人因本件車禍，而分別受有如事實欄所載等傷害，復有
      奇美醫學中心九十一年五月二十二日診斷證明書一紙在卷可佐。
（二）觀諸前開道路交通事故調查報告表及事故現場蒐證照片等內容，可知被告所駕
      駛之小客車於肇事後，係有左前葉子板凹損、前保險桿撞損、前引擎蓋撞凹等
      損害，而告訴人乙○○所駕駛之小貨車，則有右後側車身撞損及右後輪撞損等
      損害，據此並參酌告訴人乙○○所駕駛之小貨車於肇事後，並有車身翻覆之情
      形，足見本件車禍之碰撞過程，應係被告所駕駛之小客車車頭部位，撞及告訴
      人所駕駛之小貨車右後側車身後，始造成該小貨車翻覆之結果，而非如被告所
      辯稱：係告訴人乙○○駕車來撞其所駕駛之小客車云云。
（三）按汽車行駛至交岔路口，其行進、轉彎，應遵守燈光號誌之指示，道路交通安
      全規則第一百零二條第一項第一款規定甚明。又閃光黃燈表示「警告」，車輛
      應減速接近，注意安全，小心通過，道路交通標誌標線號誌設置規則第二百十
      一條第一項第一款亦定有明文。本件被告甲○○駕車行經設有閃光黃燈號誌之
      交岔路口時，理應注意前述道路交通安全規則及道路交通標誌標線號誌設置規
      則之規定，而案發當時雖係雨天，然夜間有照明、道路上未有任何障礙物、視
      距復屬良好等情，則據上開道路交通事故調查報告表載明可考，據此判斷，客
      觀上亦無不能注意之情事，其竟疏於減速接近，注意安全，小心通過，即貿然
      行經該交岔路口，以致不慎與告訴人乙○○所駕駛之小貨車發生碰撞，並造成
      告訴人乙○○、丙○○二人分別受傷之結果，是被告之前述駕駛行為，顯然具
      有過失。
（四）本件經送台灣省台南區行車事故鑑定委員會及臺灣省車輛行車事故覆議鑑定委
      員鑑定結果，亦均持相同見解，有台灣省台南區行車事故鑑定委員會九十一年
      八月十六日南鑑字第九一０九七八號函及所附之鑑定意見書、臺灣省車輛行車
      事故覆議鑑定委員會九十一年十月二十二日府覆議字第九一二０九九號函各一
      份在卷可憑，此結果更加證明被告甲○○駕車肇事致告訴人乙○○、丙○○二
      人分別受傷之行為，確有過失無疑。
（五）至告訴人乙○○之疏未注意閃光紅燈表示「停車再開」，車輛應減速接近，先
      停止於交岔路口前，讓幹道車優先通行後認為安全時，方得續行，即貿然通過
      路口之駕駛行為，亦係本件車禍肇事之「主要原因」，雖有前開二鑑定意見書
      分別載明可證，然被告之上述過失，既與告訴人乙○○之過失，併合而為本件
      車禍之肇事原因，則告訴人乙○○之過失，或可供為對被告量刑時之斟酌，但
      被告之刑責，則不能因此相抵而獲得減免。基此，被告上開所辯：其應無過失
      云云，應非足採。
（六）綜上各情相互參酌，本件告訴人乙○○、丙○○二人係因此次車禍，而分別受
      有如事實欄所載之傷害，故被告甲○○之過失駕車行為，與告訴人乙○○、丙○○二人所受之傷害結果間，具有相當因果關係。從而，本件事證已甚明確，
      被告之過失傷害犯行，堪予認定。
三、核被告甲○○所為，係犯刑法第二百八十四條第一項前段之普通過失傷害罪。其
    於同一時、地，一過失駕駛行為，造成告訴人乙○○、丙○○二人分別受傷，而
    觸犯二過失傷害罪名，是為想像競合犯，應依刑法第五十五條之規定，從一重之
    過失傷害罪處斷。又被告於肇事後，犯罪未被有偵查權之公務員或機關發覺前，
    即向台南市警察局交通隊警員表明係肇事車輛之駕駛人而自首，並進而接受裁判
    ，此亦據卷附之道路交通事故案件談話紀錄記載明確，是應依刑法第六十二條前
    段自首之規定，減輕其刑。原審法院判決因認被告犯罪事證明確，適用刑法第二
    百八十四條第一項前段、第五十五條、第六十二條前段、第四十一條第一項前段
    、罰金罰鍰提高標準條例第一條前段、第二條之規定，並審酌被告之生活狀況、
    品行、智識程度、犯罪所生之危險或損害、犯罪後之態度，以及告訴人乙○○、
    丙○○二人，因本件車禍而分別受有如事實欄所載之傷害，經查傷勢雖非輕微，
    而被告肇事後至今，雖亦未與告訴人乙○○、丙○○二人，就民事損害賠償事宜
    達成和解，然因告訴人乙○○之疏未注意閃光紅燈表示「停車再開」，車輛應減
    速接近，先停止於交岔路口前，讓幹道車優先通行後認為安全時，方得續行，即
    貿然通過路口之駕駛行為，係本件車禍之『肇事主因』，而被告駕車行經設有閃
    光黃燈號誌交岔路口，疏未減速接近，注意安全，小心通過之駕駛行為，則僅係
    本件車禍之『肇事次因』，故被告之過失程度，經核尚非重大等一切情狀，量處
    拘役肆拾伍日，並諭知易科罰金之折算標準。原審判決認事用法均無不合，量刑
    亦稱妥適，被告否認有過失，公訴人以被告犯後未與告訴人和解支付醫療費用及
    量刑過輕等，指摘原判決不當，均無可取，為無理由，應予駁回。
據上論結，應依刑事訴訟法第三百六十八條，判決如主文。
本案經檢察官曾銘芳到庭執行職務。
中    華    民    國      九十二      年      四      月      二十八    日
                                  臺灣高等法院臺南分院刑事第四庭
                                      審判長法官  陳    義    仲
                                            法官  楊    子    莊
                                            法官  宋    明    蒼
右正本證明與原本無異。
不得上訴。
                                      法院書記官  余    素    美
中    華    民    國      九十二      年      四      月      三十      日
附錄本案論罪科刑法條全文：
刑法第二百八十四條第一項（普通過失傷害罪）
因過失傷害人者，處六月以下有期徒刑、拘役或五百元以下罰金，致重傷者，處一年
以下有期徒刑、拘役或五百元以下罰金。


司法院資訊處製作；財團法人民間司法改革基金會備份。
